【裁判字號】    98,訴,732
【裁判日期】    990324
【裁判案由】    公寓大廈管理條例
【裁判全文】
高雄高等行政法院裁定
                                       98年度訴字第732號
原      告  甲○○
            乙○○
被      告  高雄市鹽埕區公所
代  表  人  丙○○  ○○
訴訟代理人  己○○
            戊○○
上列當事人間公寓大廈管理條例事件，原告提起行政訴訟，本院
裁定如下︰
    主  文
原告之訴駁回。
訴訟費用由原告負擔。
    理  由
一、原告求為判決確認被告民國98年6月22日高市鹽區民字第098
    0004715號函及同年7月23日高市鹽區民字第0980005601號函
    之行政處分無效部分：
（一）按原告之訴有起訴不備其他要件者，行政法院應以裁定駁
      回之，行政訴訟法第107條第1項第10款定有明文。又「確
      認行政處分為無效及確認公法上法律關係成立或不成立之
      訴訟，非原告有即受確認判決之法律上利益者，不得提起
      之。其確認已執行完畢或因其他事由而消滅之行政處分為
      違法之訴訟，亦同。」亦為同法第6條第1項所明定。準此
      ，依行政訴訟法第6條規定提起之確認無效訴訟，僅得以
      行政處分為確認之對象。惟所謂行政處分，係指中央或地
      方機關就公法上具體事件所為之決定或其他公權力措施，
      而對外直接發生法律效果之單方行政行為；至行政機關所
      為單純事實之敘述或理由之說明，既不因該項敘述或說明
      而生何法律效果，自非行政處分，即不得以之作為確認無
      效訴訟之對象。再者，提起確認無效訴訟，請求確認者並
      非行政處分，則其起訴即屬不備其他要件，行政法院應以
      裁定駁回之。
（二）又所謂「行政處分」，依訴願法第3條第1項及行政程序法
      第92條第1項規定，係指中央或地方行政機關就公法上具
      體事件所為之決定或其他公權力措施而對外直接發生法律
      效果之單方行政行為而言。其次，公寓大廈管理負責人依
      公寓大廈管理條例向直轄市、縣（市）主管機關為報備之
      行為，主管機關同意報備行為，是否為行政處分，應視其
      是否對外直接發生法律效果而定。按「公寓大廈建築物所
      有權登記之區分所有權人達半數以上及其區分所有權比例
      合計半數以上時，起造人應於3個月內召集區分所有權人
      召開區分所有權人會議，成立管理委員會或推選管理負責
      人，並向直轄市、縣（市）主管機關報備。」「本條例施
      行前已取得建造執照之公寓大廈，其區分所有權人應依第
      25條第4項規定，互推1人為召集人，並召開第1次區分所
      有權人會議，成立管理委員會或推選管理負責人，並向直
      轄市、縣（市）主管機關報備。．．．。對第1項未成立
      管理組織並報備之公寓大廈，直轄市、縣（市）主管機關
      得分期、分區、分類（按樓高或使用之不同等分類）擬定
      計畫，輔導召開區分所有權人會議成立管理委員會或推選
      管理負責人，並向直轄市、縣（市）主管機關報備。」公
      寓大廈管理條例第28條第1項、第55條第1項及第3項分別
      定有明文。綜上條文可知，公寓大廈管理法第28條、第55
      條係規定公寓大廈建築物所有權登記之區分所有權人成立
      管理委員會或推選管理負責人後，須向直轄市、縣（市）
      主管機關報備，並未規定管理委員會成立並報備後，主任
      委員或管理負責人有改選時，管理委員會亦須報備改選結
      果。況報備乃供主管機關備查性質，非管理委員會改選主
      任委員或區分所有權人會議推選管理負責人之決議生效要
      件，故主管機關依公寓大廈管理組織申請報備處理原則規
      定，對於改選主任委員或管理負責人之申請案件，同意其
      報備，其所為同意報備之通知，僅係知悉之觀念通知，並
      不發生具體之法律效果，不能認係行政處分。同理，主管
      機關所為否准報備之通知，亦不能減損報備事件之效力，
      其對外不直接發生法律效果，亦非行政處分。
（三）查，訴外人丁○○於98年6月15日檢附鹽福大樓管理負責
      人申請變更報備書等資料，向被告申請變更其為該大樓98
      年度新任管理負責人，被告乃依公寓大廈管理組織申請報
      備處理原則第6點規定，對該申請案經查文件齊全後，於9
      8年6月22日以高市鹽區民字第0980004715號函復丁○○略
      以：「貴大樓重新推選管理負責人並由丁○○擔任管理負
      責人乙案，本所知悉」等語；嗣原告於98年7月3日召開98
      年度區分所有權人暨現住戶會議，推舉原告甲○○為該大
      樓98年度新任管理負責人，並由甲○○於同年月20日向被
      告申請變更其為該大樓管理負責人，案經被告於98年7月2
      3日以高市鹽區民字第0980005601號函復甲○○略以：鹽
      福大樓業經丁○○女士於98年6月22日提出管理負責人變
      更報備在案，本案歉難同意受理等語，原告認上開被告之
      2函文為行政處分，乃循序提起本件行政訴訟，並求為判
      決確認上開被告2函文之行政處分無效等情，業據兩造分
      別陳明在卷，復有上開申請變更報備書及前揭被告2函文
      等影本附卷為憑。按區分所有權人會議推選或改選管理負
      責人後，向主管機關報備，主管機關所為同意或否准報備
      之通知，均屬觀念通知，並不發生具體之法律效果，而非
      行政處分，已如前述，是上開被告2函文並非行政處分，
      原告即不得以之為確認無效訴訟之對象。原告提起本件確
      認之訴，其起訴屬不備其他要件，應以裁定駁回之。又依
      程序不合，實體不究之原則，原告之訴，既因程序不合，
      而予駁回，其實體上之主張，自無庸再予審論，併此敘明
      。
二、原告求為判決被告應賠償原告乙○○新臺幣（下同）7,004,
    000元及自起訴狀繕本送達翌日起至清償日止，按年息百分
    之五計算之利息部分：
（一）按「當事人主張因行政機關之違法行政行為受有損害，循
      序向行政法院提起行政訴訟，並依行政訴訟法第7條規定
      於同一程序中，合併依國家賠償法規定請求損害賠償者，
      因行政法院就國家賠償部分，自當事人依法『附帶』提起
      國家賠償時起取得審判權，而案件經行政法院審理後，如
      認行政訴訟部分因有行政訴訟法第107條第1項第2款至第1
      0款情形而不合法者，此時行政訴訟既經裁定駁回，其依
      國家賠償法附帶提起國家賠償之訴部分，屬附帶請求之性
      質，非可單獨提起之行政訴訟，因而失所附麗，自得一併
      裁定駁回。」最高行政法院98年6月份第1次庭長法官聯席
      會議（二）決議意旨參照。
（二）查，原告乙○○主張其為鹽福大樓前任管理負責人，訴外
      人丁○○於98年6月15日向被告申請報備為鹽福大樓98年
      度新任管理負責人時，其已告知被告關於丁○○當選有問
      題，被告未立即處理，致其無法繼續擔任管理負責人，而
      不能管理鹽福大樓，造成遊民進入該大樓破壞公共設施，
      原告乙○○就鹽福大樓所受之損害，自得依國家賠償法規
      定請求被告賠償7,004,000元及自起訴狀繕本送達翌日起
      至清償日止，按年息百分之五計算之利息等語。惟按原告
      所提前揭確認訴訟既因不合法應予駁回，揆諸上開最高行
      政法院決議意旨，其併為請求被告應賠償原告7,004,000
      元及法定遲延利息部分，即失所附麗，應併予駁回。
三、依行政訴訟法第107條第1項第10款、第104條、民事訴訟法
    第95條、第78條、第85條第1項前段，裁定如主文。
中    華    民    國    99    年     3    月   24     日
              高雄高等行政法院第三庭
                          審判長法官  邱  政  強
                                法官  林  勇  奮
                                法官  李  協  明
以上正本係照原本作成。
如不服本裁定，應於裁定送達後10日內以書狀敘明理由，經本院
向最高行政法院提出抗告（須按對造人數附具繕本）。
中    華    民    國    99    年     3    月   24     日

                              書記官  周  良  駿

司法院資訊處製作；財團法人民間司法改革基金會備份。
